臺灣臺北地方法院民事判決　　　　　　　 93年度訴字第213號
原　　　告　乙○○○
訴訟代理人　蔡文玉律師
複代 理 人　胡鳳嬌律師
被　　　告　甲○○原名：邱文.
上列當事人間請求損害賠償事件，於民國九十四年四月十二日言
詞辯論終結，本院判決如左︰
    主      文
被告應給付原告新台幣肆萬元，及自民國九十二年十二月三日起
至清償日止按週年利率百分之五計算之利息。
原告其餘之訴駁回。
訴訟費用由被告負擔百分之八，餘由原告負擔。
本判決原告勝訴部分得假執行。
原告其餘假執行之聲請駁回。
    事實及理由
甲、程序方面：
    原告原起訴請求被告給付新台幣（下同）502,000元及自起
    訴狀繕本送達被告翌日起至清償日止按週年利率5％計算之
    利息，嗣於訴訟進行中，原告減縮為請求被告給付50萬元及
    自起訴狀繕本送達被告翌日起至清償日止按週年利率5％計
    算之利息（見本院卷第55頁），為民事訴訟法第255條第1項
    第3款所許，合先敘明。
乙、實體方面：
一、原告主張：被告於民國90年11月16日上午9時許，駕駛車牌
    號碼Ｋ7－1049號自用小貨車（下稱系爭車輛），行進中自
    後撞擊原告背後腰部，致原告受有背部挫傷之傷害，原告因
    此疼痛，夜不安眠，食不下嚥，身心所受痛苦，實難以言喻
    ，爰依侵權行為之法律關係，請求被告賠償慰撫金50萬元及
    法定遲延利息等語。並聲明：(一)被告應給付原告50萬元及自
    起訴狀繕本送達被告翌日起至清償日止按週年利率5％計算
    之利息。(二)願供擔保，請准宣告假執行。
二、被告則以：被告絕無過失傷害原告之行為，原告是否曾因此
    而受傷，亦有可疑。被告當時開車到現場剛停下來，還沒有
    熄火，原告自己轉身才碰到被告所駕駛已靜止之系爭車輛，
    被告無損害賠償責任。縱認被告應負損害賠償責任，被告之
    攤位在原告之攤位的對面，因該市場並未禁止車輛進入，故
    被告將系爭車輛開至自己攤位前，兩攤位間僅一車加上一個
    人寬之隔，原告未注意自身周遭情況，就本件事故之發生，
    亦與有過失等語，資為抗辯。並聲明：駁回原告之訴。
三、查被告於90年11月16日上午9時許，駕駛車牌號碼Ｋ7－1049
    號自用小貨車，行至臺北市○○區○○街27號前攤販擺設攤
    位處，該處道路狹窄，適原告在其攤位旁整理攤位，被告欲
    在該處停車卸貨時，應注意其停車位置應與原告保持安全距
    離，以免該車與原告相碰撞，而依當時情形並無不能注意之
    情事，竟疏未注意及此，而將該自小貨車緊鄰原告處停靠，
    適原告整理攤位轉身之際，其背部撞及該自用小貨車前車頭
    處，致原告受有背部挫傷、腰痛之傷害之事實，被告雖否認
    其有過失傷害之行為及原告受有傷害，並辯稱原告與有過失
    云云，惟查：
  (一)上揭事實，業據原告提出記載病名為背部挫傷、腰痛之易豐
    中醫診所診斷證明書，及記載疑背部挫傷之台北市立萬芳醫
    院（下稱萬芳醫院）診斷證明書各1件為證（見本院92年店
    調字第93號卷第4、5頁），雖原告於90年11月18日前往萬芳
    醫院診療時，萬芳醫院診斷證明書記載疑背部挫傷等語，然
    若原告當時背部未有何傷害，該診斷證明書應無率而記載背
    部疑有挫傷，並醫囑原告宜繼續門診追蹤治療之可言，另參
    以萬芳醫院92年1月29日萬院醫字第92127號函亦記載「病患
    （原告）主訴車禍，後背痛、頭痛外觀無異狀，但敲擊後會
    疼痛、背部挫傷需考慮」等語（見台灣台北地方法院檢察署
    91年度偵字第22630號卷第27頁），且證人顏劉味於偵查時
    證稱原告有於上揭時地遭被告駕駛之系爭車輛車頭碰撞等語
    （見本院卷第24頁），被告對其當時將車子停在原告旁，原
    告轉身時撞到系爭車輛前車頭之情亦不爭執（見本院卷第7
    頁），堪信原告因於上揭時、地轉身之際，其背部撞及系爭
    車輛前車頭處，致原告受有背部挫傷、腰痛之傷害之事實為
    真實。
  (二)原告雖主張係被告駕駛系爭車輛行進中撞擊原告背後腰部云
    云，然此為被告所否認，並辯稱其將系爭車輛停在原告旁時
    ，原告轉身時碰撞系爭車輛等語。而查若原告係於站立之際
    遭被告駕駛之自用小貨車於行進中撞擊，依小貨車車頭之構
    造，衡情原告是否僅有背後腰部遭撞擊，即非無疑，且參酌
    原告當時年齡為70歲，行動已較不便，若被告於駕車行進中
    直接撞擊原告，原告是否可能仍得站立原處而無何傾倒，並
    即與被告爭執，亦非無疑，是原告主張係被告駕車行進中直
    接撞擊原告云云，尚不足取，堪認被告所辯係其將系爭車輛
    停靠放原告身旁時，原告轉身時始碰撞該車前頭等語為可取
    。
  (三)次查，臺北市○○區○○街兩側均擺設攤位，道路狹窄，被
    告自陳當時有看到原告在其攤位旁整理攤位等語，則被告於
    欲停靠原告攤位旁卸貨時，自應注意年歲已大之原告的動態
    ，注意與原告及其攤位保持安全距離，勿將該自用小貨車緊
    鄰原告身旁停靠，以策安全，而依當時情況並無不能注意之
    情事，詎被告竟疏於注意，而將該自用小貨車緊鄰原告身旁
    停靠，致原告轉身時撞及該車車頭，此若非被告將該自用小
    貨車緊鄰原告停靠，又何致原告轉身即撞及該自用小貨車，
    是被告就本件事故之發生顯有過失甚明，而原告並因本件事
    故因而受有上揭傷害，被告之過失行為與原告所受傷害間，
    有相當因果關係，台灣高等法院93年度交上易字第297號刑
    事判決亦同此認定，並依過失傷害罪判處被告罰金1000元確
    定（見本院卷第61至62頁），足認本件被告之行為已構成侵
    權行為。
  (四)至被告辯稱原告與有過失云云，為原告所否認，且被告自陳
    兩造之攤位間僅一車加上一個人寬之隔，道路狹窄，自難認
    原告在其攤位旁整理攤位而轉身係與有過失，被告復未就其
    主張原告就損害之發生或擴大與有過失之事實舉證證明以實
    其說，自非可取。
四、按因故意或過失，不法侵害他人之權利者，負損害賠償責任
    。又不法侵害他人之身體、健康、名譽、自由、信用、隱私
    、貞操，或不法侵害其他人格法益而情節重大者，被害人雖
    非財產上之損害，亦得請求賠償相當之金額。其名譽被侵害
    者，並得請求回復名譽之適當處分。民法第184條第1項前段
    、第195條第1項分別定有明文。本件被告不法侵害原告之身
    體，既經認定，則原告主張依上開規定請求被告賠償原告因
    而所受之損害，即屬有據。原告主張其因身體受傷，精神、
    肉體所受痛苦甚大，請求非財產上損害金額50萬元，本院審
    酌因被告將系爭自小貨車緊鄰原告處停靠，適原告整理攤位
    轉身之際，其背部撞及該自用小貨車前車頭處，致原告受有
    背部挫傷、腰痛之傷害，其肉體、精神確受有痛苦，且原告
    現年73歲，被告現年50歲，及兩造之身分、地位、經濟能力
    等一切情狀，認原告請求賠償精神慰撫金50萬元，尚嫌過高
    ，應予核減為4萬元，方屬公允，其逾此數額之請求，為無
    理由，應予駁回。
五、從而，原告基於侵權行為之法律關係，請求被告給付原告4
    萬元及自起訴狀繕本送達被告翌日即自92年12月3日起至清
    償日止按週年利率5％計算之利息之範圍內，洵屬正當，應
    予准許。原告逾此部分所為之請求，為無理由，應予駁回。
六、本件為判決之基礎已臻明確，兩造其餘主張及陳述，經審酌
    後，認均與本件之結論無礙，爰不再一一論述，附此敘明。
七、本件原告勝訴部分，為所命給付之金額未逾新臺幣50萬元之
    判決，應依職權宣告假執行；至原告敗訴部分，其假執行之
    聲請，因訴之駁回已失所附麗，應併予駁回。
八、據上論結：本件原告之訴為一部有理由，一部無理由，依民
    事訴訟法第79條、第389條第1項第5款，判決如主文。
中　　華　　民　　國　　94　　年　　4 　　月　　26　　日
                         民事第五庭  法  官    羅富美
以上為正本係照原本作成
如對本判決上訴，須於判決送達後廿日內向本院提出上訴狀
中　　華　　民　　國　　94　　年　　4 　　月　　26　　日
                                     書記官    許博為
